臺灣臺北地方法院小額民事判決  
111年度店小字第246號
原      告  明台產物保險股份有限公司

法定代理人  長瀬耕一
訴訟代理人  陳振盛  
            莊友仁  
被      告  邱聖峰  
上列當事人間損害賠償事件，本院於民國111年4月28日言詞辯論
終結，判決如下：
    主      文
被告應給付原告新臺幣貳萬零柒佰捌拾捌元，及自民國一百一十
年十一月二十七日起至清償日止，按週年利率百分之五計算之利
息。
原告其餘之訴駁回。
訴訟費用新臺幣壹仟元由被告負擔百分之四十八，餘由原告負擔
。
本判決第一項得假執行。但被告如以新臺幣貳萬零柒佰捌拾捌元
為原告預供擔保後，得免為假執行。
    事實及理由
壹、程序事項
    按因侵權行為涉訟者，得由行為地之法院管轄，民事訴訟法
    第15條第1項定有明文。查本件侵權行為地為臺北市文山區
    （見本院卷第19頁），本院自有管轄權。
貳、實體事項
一、原告主張：被告於民國109年3月18日10時5分許，駕駛車牌
    號碼000-0000營業小客車，駛出臺北市○○區○○○路0段000號
    全國加油站處，未注意車前狀況，其右前車頭撞及伊承保訴
    外人連克讓所有並駕駛車牌號碼000-0000自用小客車（下稱
    系爭車輛）左側駕駛座車身。伊依約支出修復費用新臺幣（
    下同）43,154元，依侵權行為及保險代位法律關係起訴請求
    ，並聲明：被告應給付原告43,154元及自起訴狀繕本送達之
    翌日起至清償日止，按週年利率5％計算之利息。
二、被告則以：一扇門不用到4萬多等語置辯，並聲明：原告之
    訴駁回。
三、法院之判斷：
  ㈠按因故意或過失，不法侵害他人之權利者，負損害賠償責任
    ；汽車、機車或其他非依軌道行使之動力車輛，在使用中加
    損害於他人者，駕駛人應賠償因此所生之損害。民法第184
    條第1項前段、第191條之2定有明文。汽車行駛時，駕駛人
    應注意車前狀況及兩車並行之間隔，並隨時採取必要之安全
    措施。道路交通安全規則第94條第3項前段有明文。查原告
    前揭主張，有汽車保險單、道路交通事故當事人登記聯單、
    線上查詢分析研判網頁、道路交通事故現場圖、道路交通事
    故初步分析研判表、道路交通事故補充資料表、道路交通事
    故調查紀錄表、現場照片在卷可按（見本院卷第15至16、19
    、27至44頁）。由卷附道路交通事故現場圖及現場照片可知
    ，被告駕駛TDG-9221營業小客車沿臺北市○○區○○○路0段000
    號全國加油站內第三加油島駛出時，其前車頭與已自全國加
    油站內第一加油島駛出系爭車輛左側車身相撞而肇事（見本
    院卷第28至30、37至44頁）。復參酌被告在道路交通事故調
    查紀錄表稱：「我駕駛TDG-9221營小客車，在事故地點旁全
    國加油站內加油，結束後駛出車輛時，我右前車頭與對方左
    側車身相撞。」等語（見本院卷第34頁），系爭車輛駕駛人
    連克讓於交通事故調查紀錄表稱：「我駕駛ASB-8252小客貨
    車，在事故地點旁全國加油站內加油，加油完將車輛駛出，
    對方車輛右前車頭與我駕駛座車門及左後車門相撞。」等語
    （見本院卷第35頁），可知被告駕車行至肇事處，顯未注意
    車前狀況，其右前車頭撞擊系爭車輛左側車身而肇事，堪認
    被告對發生車禍事故有過失，應負損害賠償責任。
　㈡按負損害賠償責任者，除法律另有規定或契約另有訂定外，
    應回復他方損害發生前之原狀。第一項情形，債權人得請求
    支付回復原狀所必要之費用，以代回復原狀。民法第213條
    第1、3項有明文。不法毀損他人之物者，被害人得請求賠償
    其物因毀損所減少之價額，民法第196條定有明文。依民法
    第196條請求賠償物被毀損所減少之價額，得以修復費用為
    估定之標準，但以必要者為限（例如︰修理材料以新品換舊
    品，應予折舊），有最高法院77年度第9次民事庭會議決議
    參照。故被害人得以修理費用作為其物因毀損所減少價額之
    計算依據，但其中以新品更換舊品，且因此提高該物整體價
    值者，該更換之新品即非屬損害發生前物之原狀，則該更換
    新品所支出之費用，應予計算其折舊。另保險法第53條第1
    項規定，被保險人因保險人應負保險責任之損失發生，而對
    於第三人有損失賠償請求權者，保險人得於給付賠償金額後
    ，代位行使被保險人對於第三人之請求權；但其所請求之數
    額，以不逾賠償金額為限。查原告主張系爭車輛修復費用為
    43,154元（含工資3,546元、塗裝10,921元、零件28,687元
    ），提出估價單、統一發票、汽車險賠款同意書在卷可按（
    見本院卷第21至26頁）。被告雖稱一扇門不用到4萬多等語
    ，然未具體指摘修繕單據有何不合理之處，自難為有利於被
    告之認定。另參酌營利事業所得稅查核準則第95條第6項「
    固定資產提列折舊採用定率遞減法，以1年為計算單位，其
    使用期間未滿1年者，按實際使用之月數相當於全年之比例
    計算之，不滿1月者，以月計。」規定，系爭車輛出廠日105
    年12月，有行照執照在卷（見本院卷第17頁），迄本件車禍
    發生時即109年3月18日，已實際使用3年4月，依行政院所發
    布固定資產耐用年數表及固定資產折舊率表規定，自用小客
    車耐用年數為5年，依定率遞減法每年應折舊369/1000，折
    舊後零件費用應為6,321元（計算式如後附表所示），並加
    計無庸折舊之工資3,546元、塗裝10,921元，故原告得請求
    被告賠償系爭車輛損害金額為20,788元（6,321元＋3,546元＋
    10,921元＝20,788元），逾此部分，為無理由。
四、綜上所述，原告依據侵權行為及保險代位之法律關係，請求
    被告給付20,788元及自起訴狀送達翌日即110年11月27日（
    見本院卷第47頁，110年11月26日由被告同居人收受）起至
    清償日止，按週年利率5％計算之利息，為有理由，應予准許
    。逾此部分為無理由，應予駁回。
五、本件事證已臻明確，兩造其餘攻擊防禦方法，於本判決結果
    不生影響，爰不一一論述，併此敘明。
六、本件原告勝訴部分，係小額程序為被告敗訴之判決，依民事
    訴訟法第436條之20規定，應依職權宣告假執行，並依同法
    第392條第2項之規定，依職權宣告被告預供擔保，得免為假
    執行。
七、訴訟費用負擔之依據：民事訴訟法第79條。本件訴訟費用額
    ，依後附計算書確定如主文所示金額。
中　　華　　民　　國　　111 　年　　5 　　月　　20　　日
                  臺灣臺北地方法院新店簡易庭
                              法  官　鄧德倩
計   算   書：
項        目             金   額（新臺幣）      備    註
第一審裁判費             1,000元
合        計             1,000元
以上正本係照原本作成。
如不服本判決，應以違背法令為理由，於判決送達後20日內向本
庭提出上訴狀（須按他造當事人之人數附繕本）；如委任律師提
起上訴者，應一併繳納上訴審裁判費。
中　　華　　民　　國　　111 　年　　5 　　月　　20　　日
                              書記官  張嘉崴
附表
-----
折舊時間           金額
第1年折舊值        28,687×0.369=10,586
第1年折舊後價值    28,687-10,586=18,101
第2年折舊值        18,101×0.369=6,679
第2年折舊後價值    18,101-6,679=11,422
第3年折舊值        11,422×0.369=4,215
第3年折舊後價值    11,422-4,215=7,207
第4年折舊值        7,207×0.369×(4/12)=886
第4年折舊後價值    7,207-886=6,321